【裁判字號】    99,消債更,35
【裁判日期】    990210
【裁判案由】    聲請更生程序
【裁判全文】
臺灣高雄地方法院民事裁定            99年度消債更字第35號
聲  請  人  甲○○
上列當事人因消費者債務清理事件聲請更生，本院裁定如下：
    主  文
聲請駁回。
聲請費用由聲請人負擔。
    理  由
一、按債務人不能清償債務或有不能清償之虞者，得依本條例所
    定更生或清算程序，清理其債務，消費者債務清理條例第 3
    條定有明文。又聲請更生或清算不合程式或不備其他要件者
    ，法院應以裁定駁回之，但其情形可以補正者，法院應定期
    間先命補正，復為同條例第8條所明定。
二、本件申請意旨略以：聲請人於消費者債務清理條例施行後，
    曾以書面向最大債權金融機構南山人壽保險股份有限公司（
    下稱南山人壽）請求共同協商債務清償方案，惟經南山人壽
    以「要求折讓債權金額未為金融機構所接受」為由，開具前
    置協商不成立通知書予聲請人，而聲請人對金融機構因消費
    借貸所負之債務總計達新台幣（下同）4,413,163 元，惟聲
    請人及其配偶在市場擺攤，每人每月所得為30,000元，家庭
    總所得為60,000元，於扣除家庭生活總支出38,518元後，所
    餘21,482元即無法，即無法清償債務，而聲請人所負無擔保
    或無優先權之債務總額並未逾1,200 萬元，復未經法院裁定
    開始清算程序或宣告破產，爰依法聲請更生等語。
三、經查：
  (一)聲請人於消費者債務清理條例施行後，曾以書面向最大債權
    機構南山人壽申請前置協商，惟遭該行以「要求折讓債權金
    額未為金融機構所接受」為由，發給聲請人前置協商不成立
    通知書，此有上開前置協商不成立通知書在卷可查。則本件
    聲請人聲請更生，本院自應審酌聲請人目前全部收支及財產
    狀況，評估是否已不能維持符合人性尊嚴之最基本生活條件
    ，而有「不能清償或不能清償之虞」之情。
  (二)次查，聲請人自陳現每月收入為30,000元，並提出更生收入
    切結書1 紙（見卷11頁）為據，嗣補陳其配偶現收入與聲請
    人同（見卷83頁），故聲請人家庭總收入應為60,000元無訛
    。聲請人家庭成員共6 人，包括聲請人、聲請人之配偶、未
    成年子女3人及成年子女1人，聲請人雖主張需扶養女兒陳姿
    ，惟該人現已成年，此有聲請人提出之戶籍謄本可查，應
    有勞動力，且其於97年總收入為111,000 元，亦有陳姿97
    年度綜合所得稅各類所得資料清單足稽，堪認其並無受扶養
    之必要，則聲請人此部分主張尚非可採，是聲請人家庭總支
    出應以5 人為計，方屬適當。次查諸消費者債務清理條例立
    法本意，雖期望使負債累累難以自力重建經濟生活之債務人
    得有更生之機會，然並無意保證每一債務人均能維持其原來
    之生活水準，毋寧係在保障債務人最低生活水準之前提下，
    使債務人盡力清償以得更生之機會。是債務人生活費用之支
    出，不應由其任意主張，只需得以維持其最低生活水準即可
    。又依行政院主計處公告之98年度最低生活費用，高雄市平
    均每人每月最低生活費為11,309元，聲請人及其家人每人每
    月支出費用應依此為計算基準，故聲請人家庭總支出應為56
    ,545元（計算式：11,309元×5 人＝56,545元）。
  (三)另聲請人雖陳報現所積欠金融機構有擔保債務之房屋貸款總
    額為1,729,000元、無擔保債務總額為2,684,163元，並提出
    聲請人債務清理條例前置協商專用債權人清冊為證。惟查，
    聲請人所陳報之無擔保債務中，尚有3 筆聲請人擔任保證人
    之助學貸款借款，且均尚未逾期，此有聲請人當事人綜合信
    用報告（見卷27頁）可稽，上開尚未逾期之保證債務非可列
    入計算，故聲請人所負無擔保債務總額應為2,329,163 元。
    又查該筆房屋貸款債務係以其所有不動產設定抵押權所擔保
    之債務，債務人於經濟困頓之際，本應選擇適當處分其資產
    以減輕債務負擔，而非堅持負擔高額之房屋貸款及房屋稅、
    地價稅等非必要性支出而仍持續累積其資產，更不應希冀盡
    力保全名下房地免遭拍賣。系爭房地前經鑑定價格為3,188,
    000 元，此亦有系爭房地價格鑑定報告附卷足憑，其客觀價
    值既有經鑑定如上，如經變賣換價後，已足以支應其現積欠
    之房屋貸款1,729,000 元，其即無按月支付高額房貸之問題
    ，並以剩餘1,459,000 元清償無擔保債務後，聲請人無擔保
    債務僅餘870,163 元。
  (四)則以聲請人家庭總收入60,000元，扣除家庭總支出56,545元
    ，每月尚餘3,455元，以之清償聲請人所負無擔保債務870,1
    63元，約需21年可清償完畢，以聲請人現年39歲，距法定退
    休年齡65歲尚有26年，應認尚有清償之可能。且聲請人與配
    偶共同扶養之未成年子女3 名，現年分別為19歲、17歲、12
    歲，於其等成年後，聲請人及其配偶並可免除其等之扶養費
    支出，此亦可加速聲請人債務償還之進度。
四、綜上，以本件聲請人之年齡及財務現況，既有能力清償債務
    又無不能維持生活之情形，則與消債條例第3 條之「不能清
    償或有不能清償之虞」要件即有不符，自應駁回其聲請，爰
    裁定如主文。
中    華    民    國    99    年     2    月    10    日
                  民事鳳山分庭  法      官  吳文婷
上正本係照原本作成。
如不服本裁定，應於裁定送達後10日內，以書狀向本院提出抗告
，並繳納抗告費新臺幣1千元。
中    華    民    國    99    年     2    月    11    日
                                書  記  官  林仕興

司法院資訊處製作；財團法人民間司法改革基金會備份。
